最高法院刑事判決　　　　　　　　　　　　　　　九十三年度台上字第三二八七號
　　上訴人　甲○○
　　被　告　乙○○
右上訴人因自訴被告偽造有價證券等罪案件，不服台灣高等法院中華民國九十年二月
二日第二審判決（八十九年度上訴字第四○九九號，自訴案號：台灣士林地方法院八
十九年度自字第六五號），提起上訴，本院判決如左：
    主  文
上訴駁回。
　　理　由
按刑事訴訟法第三百七十七條規定，上訴於第三審法院，非以判決違背法令為理由，
不得為之。是提起第三審上訴，應以原判決違背法令為理由，係屬法定要件。如果上
訴理由狀並未依據卷內訴訟資料，具體指摘原判決不適用何種法則或如何適用不當，
或所指摘原判決違法情事，顯與法律規定得為第三審上訴理由之違法情形，不相適合
時，均應認其上訴為違背法律上之程式，予以駁回。本件上訴人即自訴人甲○○上訴
意旨略稱：(一)、偽造、變造公司股票並不以是否有製作權為限，凡變更公司股票效力
之行為，均屬偽造公司股票。上訴人係以被告乙○○與飛中電腦股份有限公司（下稱
飛中公司）、紐煇科技工業股份有限公司（下稱紐煇公司）、捷邦電腦股份有限公司
（下稱捷邦公司）、聯合國際電訊股份有限公司（下稱聯合公司）及運成電子股份有
限公司（下稱運成公司）等五公司共同逾權製作，違法發行上開五公司股票，使股票
變為無效之股票，自屬偽造之行為。原判決將彼等共犯之事實予以割裂，有已受請求
之事項未予判決、判決理由不備、適用法則不當之違法。(二)、行為是否受刑事處罰，
除特別之行政刑罰外，悉依刑法之規定。本件股票係未經授權准予登記，違背規定製
作發行，為法定無效股票，均屬偽造公司股票之行為，原判決以有民事賠償之規定，
消極不適用刑法有關偽造有價證券之罰責，適用法律顯有錯誤。(三)、股份有限公司採
股份制，並不當然有權發行股票，依公司法第一百六十一條第一、二項及證券交易法
第八條之規定，公司發行股票，並無製作發行權，其製作並交付股票包括於發行權內
，須經主管機關准許登記許可授權。本件飛中電腦等五公司均屬未上市之公司，該公
司股票，均屬不得對外公開發行買賣之記名股票，被告夥同飛中電腦等五公司違背公
司法第一百六十一條第一項之規定，越權製作又向不特定人公開銷售，該無效之股票
不得過戶登記，被告竟代理過戶登記，被告所為，係共同連續偽造股票，及相牽連犯
刑法第三百四十條、證券交易法第一百七十一條、第一百七十五條之罪，原判決維持
第一審之判決，其認事用法無不違誤云云。
惟查：(一)、本件原判決以上訴人自訴意旨略稱，被告為全球統一國際企業股份有限公
司（下稱全球公司）、建金國際企業股份有限公司（下稱建金公司）董事長，對外通
稱全球統一集團。明知公司法第一百六十一條明定公司非經發行新股變更登記後，不
得發行股票。若違反規定發行股票，該股票即為越權發行之無效股票，並明知非證券
商不得對外公開行銷買賣股票，竟予公開行銷買賣未經發行新股變更登記之飛中公司
、紐煇公司之免對外承銷、未上市、上櫃之股票，暨捷邦公司、聯合公司及運成公司
之未上市（櫃）且未公開發行之股票，並對外散發傳單聲稱：全球統一集團經營未上
市、上櫃之高科技公司股票買賣，現在買下，可飛漲數十倍而獲鉅利，並廣在民眾日
報、太平洋日報刊登「飛中當時領先群倫」等報導廣告，使自訴人因而陷於錯誤向被
告購買上開公司之股票計七十九張。因認被告涉犯刑法第二百零一條偽造有價證券罪
、第三百四十條常業詐欺罪及證券交易法第一百七十一條（違反同法第二十條）、第
一百七十五條（違反同法第四十四條、第十八條）之罪嫌等情。惟經審理結果，認為
不能證明被告犯偽造有價證券罪，其餘部分，同一案件業經台灣台北地方法院檢察署
檢察官於民國八十八年十一月二十三日向台灣台北地方法院提起公訴，乃維持第一審
諭知被告偽造有價證券部分無罪，其餘部分不受理之判決，駁回自訴人在第二審之上
訴。已依卷證資料敘明其所憑之證據及認定之理由。經核所為論敘，均與卷內證據資
料相符，從形式上觀察，並無違背經驗法則、論理法則等違法情形存在。(二)、所謂股
票之發行，指公司製作並交付，或以帳簿劃撥方式交付股票之行為（證券交易法第八
條第一項、第五條參照）；依現行公司法第一百六十一條之一第一項之規定，並不要
求所有股份有限公司均須發行股票，只有公司資本額達中央主管機關所定一定數額以
上者，始強制其應於公司設立登記或發行新股變更登記後三個月內發行股票。又同法
第一百六十一條第一項雖規定「公司非經設立登記或發行新股變更登記後，不得發行
股票，但公開發行股票之公司，證券管理機關另有規定者，不在此限。」，然股票係
表彰股東權之有價證券，股東權係於公司設立登記或發行新股生效時發生，因此上開
規定，旨在規範公司須於股東權發生後，始得發行股票，以維護交易安全。其違反上
開規定發行股票者，並不當然具備倫理之非難性，而應科以刑罰，而應視具體情形是
否該當於刑事處罰之構成要件而定。至於股票除係應由公司製作外，並依公司法第一
百六十二條之規定，股票應編號載明左列一公司名稱。二設立登記或發行新股變更登
記之年月日。三……等事項，由董事三人以上簽名、蓋章，並經主管機關或其核定之
發行登記機構簽證後發行之。而刑法偽造有價證券罪之偽造係指無權製作之人冒用他
人名義而製作，依據卷內上訴人所提出飛中公司等股票影本（絕大部分屬增資發行股
票），並無證據顯示上開股票係由被告冒用飛中等公司名義所製作，或飛中公司等有
偽造之行為。自無上訴意旨指摘上訴人與飛中公司等逾越權限製作股票及發行，原判
決有已受請求之事項未予判決、判決理由不備、適用法則不當之違法。(三)、經查卷附
股票影本，其中部分有未載明簽證日期情形，依公司法第一百六十二條之規定，簽證
與董事簽名並舉，簽證為要式行為之一部分，如有欠缺，其股票固屬無效，惟無效並
不當然等同偽造，亦未經自訴人舉證證明其所受讓之股票係被告所偽造，原判決對此
應經主管機關或有權機關簽證部分未詳加論述，理由固稍欠周延，但於原判決之結果
顯然無影響，依刑事訴訟法第三百八十條規定，均不得資為提起第三審上訴之理由。
至其餘上訴意旨所執各詞，原判決已在理由內逐一論斷綦詳，並無如上訴人所云之違
法。上訴意旨置原判決之論敘於不顧，仍執陳詞為事實上之爭辯，並對原審採證認事
之職權行使，任意指摘，難謂已符合首揭法定上訴要件，其上訴違背法律上之程式，
應予駁回。
據上論結，應依刑事訴訟法第三百九十五條前段，判決如主文。
中　　　華　　　民　　　國　　九十三　　年　　　六　　　月　　二十八　　日
                              最高法院刑事第八庭
                                  審判長法官  陳　炳　煌
                                        法官  陳　世　雄
                                        法官  韓　金　秀
                                        法官  吳　信　銘
                                        法官  徐　文　亮
      右正本證明與原本無異
                                              書  記  官
中　　　華　　　民　　　國　　九十三　　年　　　七　　　月　　　八　　　日
                                                                       Ｒ
